臺灣彰化地方法院刑事判決
110年度易字第600號
公  訴  人  臺灣彰化地方檢察署檢察官
被      告  林育輝


上列被告因違反著作權法案件，經檢察官提起公訴（110年度偵
字第3747、6450號），本院判決如下：
    主  文
本件公訴不受理。
    理  由
一、公訴意旨略以：被告林育輝明知「霹靂布袋戲系列」木偶、
    偶頭及其他配件等，均係霹靂國際多媒體股份有限公司(下
    稱霹靂公司)享有著作財產權之美術著作，非經霹靂公司之
    同意，不得任意重製，亦不得擅自散布侵害著作財產權之重
    製物。詎林育輝意圖銷售，基於散布侵害著作權重製物之犯
    意，未經霹靂公司之同意，先於民國109年間某日，透過使
    用臉書帳號「孟孟」之游孟濱(由檢察官另為不起訴處分)取
    得盜版之木偶「鷇音子」(起訴書誤載為瞉音子，下同)，另
    自其他不詳管道取得其他盜版之「霹靂布袋戲系列」木偶、
    偶頭及其他配件等。再於同年6月16日起，使用臉書帳號「
    林天輝(林育輝)」，在臉書社團「二手電視木偶傳統木偶交
    流拍賣」上刊登霹靂布袋戲系列木偶「鷇音子、寄曇說、葉
    小釵、悟劍聲、亂世狂刀、素還真、弁襲君、妖后」等之照
    片，並擺設「葉小釵、素還真」等木偶之實體，以及相關販
    售或交換等訊息，欲販賣或交換上開木偶給不特定人士。經
    霹靂公司員工王振宇上網閱覽後發現，基於蒐證目的，佯裝
    為買家與林育輝聯繫議價，以1尊「鷇音子」木偶新臺幣(下
    同）3萬4,000元之價格成交後，王振宇先於同年9月4日匯款
    訂金5,000元到林育輝指定之南投草屯郵局帳號00000000000
    000號帳戶(戶名：林育輝)，另與林育輝約定於同年9月11日
    ，在彰化縣○○鄉○○路0段000號之全家便利超商當面交易，由
    王振宇當面交付尾款2萬9,000元給林育輝後，林育輝交付「
    鷇音子」木偶1尊給王振宇。經霹靂公司檢視該「鷇音子」
    木偶，發現並無「公司偶」之標示與霹靂公司董事長之親筆
    簽名，確認為盜版木偶，再向法務部調查局高雄市調查處(
    下稱高雄市調處)提出違反著作權之告訴。經高雄市調處聲
    請本院核發搜索票後，於109年11月4日前往林育輝位於○○縣
    ○○鎮○○路0000○0號倉庫搜索，當場扣得如附表所示之物品，
    經霹靂公司鑑定後，發現為盜版品，經計算侵權市值達2,03
    0萬元，循線查悉上情。因認被告涉犯著作權法第91條之1第
    2項之明知係侵害著作財產權之重製物而散布罪嫌等語(被告
    另涉竊盜罪嫌部分，由本院另以簡易判決處刑)。
二、按告訴乃論之罪，告訴人於第一審辯論終結前，得撤回其告
    訴；告訴經撤回者，應諭知不受理之判決；不受理判決，得
    不經言詞辯論為之，刑事訴訟法第238條第1項、第303條第3
    款、第307條分別定有明文。
三、公訴意旨認被告涉嫌違反著作權法第91條之1第2項之罪嫌，
    依同法第100條前段之規定，屬告訴乃論之罪。茲因告訴人
    與被告成立和解，並具狀撤回告訴，有本院和解筆錄、刑事
    撤回告訴狀在卷可稽，依照上開說明，爰不經言詞辯論，逕
    為諭知不受理之判決。
四、沒收：
(一)公訴意旨聲請本院依著作權法第98條前段規定，沒收扣案如
    附表所示之物，惟該條係規定「犯第91條第3項及第91條之1
    第3項之罪，其供犯罪所用、犯罪預備之物或犯罪所生之物
    ，不問屬於犯罪行為人與否，得沒收之」(按該條於111年5
    月4日經修正刪除，尚未施行)，而公訴意旨認被告係涉嫌違
    反著作權法第91條之1第2項之罪嫌，自無上開條文之適用，
    應回歸刑法沒收之相關規定，合先敘明。
(二)按供犯罪所用、犯罪預備之物或犯罪所生之物，屬於犯罪行
    為人者，得沒收之，但有特別規定者，依其規定，刑法第38
    條第2項定有明文。扣案如附表所示之物，據被告於本院準
    備程序時供稱：上開物品均是我自己的收藏，不是供販售之
    用等語，且檢察官未舉證證明係被告供本案犯罪所用之物，
    爰不予宣告沒收。至告訴人購得之鷇音子木偶1尊，已非被
    告所有之物；扣案之手機1支，公訴意旨並未聲請沒收，且
    檢察官亦未證明係被告供本案犯罪所用之物，爰均不予宣告
    沒收。
(三)被告本案犯罪所得為3萬4,000元，惟考量被告與告訴人達成
    和解，和解金額超過被告之犯罪所得，倘再予以沒收，實有
    過苛之虞，依刑法第38條之2第2項規定，爰不予宣告沒收。
五、據上論斷，應依刑事訴訟法第303條第3款、第307條，判決
    如主文。
中　　華　　民　　國　　111 　年　　6 　　月　　30　　日
                  刑事第三庭    法  官  胡佩芬
以上正本證明與原本無異。　　　　　　　　　　　　　　
如不服本判決應於收受判決後20日內向本院提出上訴書狀，並應
敘述具體理由；其未敘述上訴理由者，應於上訴期間屆滿後20日
內向本院補提理由書（均須按他造當事人之人數附繕本）「切勿
逕送上級法院」。
告訴人或被害人如對本判決不服者，應具備理由請求檢察官上訴
，其上訴期間之計算係以檢察官收受判決正本之日期為準。
中　　華　　民　　國　　111 　年　　6 　　月　　30　　日
                                書記官  蔡忻彤
附表：
編號 物品名稱 數量 1 道具（蒼耳刀） 1把 2 道具（吠日刀） 1把 3 道具（紅塵雪） 1隻 4 布袋戲木偶(嘯日猋1） 1隻 5 布袋戲木偶(嘯日猋2） 1隻 6 布袋戲木偶(槐破夢） 1隻 7 布袋戲木偶(素還真） 1隻 8 布袋戲木偶(玉傾歡） 1隻 9 刀龍戰袍半成品 1套 10 人形師半成品 1套 11 西蒙半成品 1套  12 布袋戲木偶(殊十二） 1隻  13 布袋戲木偶(戢武王） 1隻  14 布袋戲木偶(天狼星） 1隻  15 布袋戲木偶(殢無傷） 1隻  16 道具（太易之劍） 1把 
備註：扣案之布袋戲木偶(嘯日猋)有2隻，但僅鑑定其中1隻為盜
版。不含告訴人購得之布袋戲木偶(鷇音子)1隻。